臺灣新北地方法院刑事判決
111年度金訴字第1182號
公  訴  人  臺灣新北地方檢察署檢察官
被      告  林姿昀


上列被告因違反洗錢防制法等案件，經檢察官提起公訴（111年
度偵字第14637、15032、18415號），及移送併辦（111年度偵字
第27147、26883號），被告於本院準備程序中，就被訴事實為有
罪之陳述，經本院合議庭裁定由受命法官獨任進行簡式審判程序
，判決如下：
    主    文
林姿昀幫助犯洗錢防制法第十四條第一項之洗錢罪，處有期徒刑
參月，併科罰金新臺幣貳萬元，罰金如易服勞役，以新臺幣壹仟
元折算壹日。緩刑貳年，並應依如附件所示之內容履行。
    犯罪事實
一、林姿昀依一般社會通常生活經驗，可預見將金融機構帳戶交
    由他人使用，可能幫助詐欺集團，詐欺社會大眾轉帳或匯款
    至該帳戶，成為所謂「人頭帳戶」，作為對方收受、提領或
    轉匯特定犯罪所得使用，對方提領或轉匯後即會產生遮斷金
    流以逃避國家追訴、處罰之效果，竟基於縱將帳戶資料交給
    他人，他人可能利用該帳戶犯詐欺取財罪，並利洗錢之實行
    ，亦不違背其本意之幫助犯意，於民國110年8月10日（起訴
    書誤載為16日），依藍苡瑄之指示，至址設新北市○○區○○路
    000號之永豐商業銀行鶯歌分行，開設帳號00000000000000
    號帳戶（下稱系爭帳戶），並以網路開通網路銀行之功能，
    再依真實姓名年籍不詳自稱「周興德副理」之人提供之金融
    機構帳戶帳號，於翌日至同分行將該等帳號設定為系爭帳戶
    之約定轉帳帳號後，即將系爭帳戶網路銀行之帳號、密碼交
    與「周興德副理」。嗣藍苡瑄、「周興德副理」所屬之詐欺
    集團取得系爭帳戶網路銀行之帳號、密碼後，即與同集團其
    他成員，共同基於意圖為自己不法所有之詐欺及一般洗錢之
    犯意聯絡，由同集團成員以如附表所示之詐欺方式訛騙如附
    表所示之人，致其等陷於錯誤，而陸續於如附表所示之時間
    ，匯款至系爭帳戶，旋遭同集團成員以網路銀行轉匯而出，
    藉以製造金流之斷點，而掩飾或隱匿該犯罪所得之去向、所
    在，林姿昀因而獲取新臺幣（下同）5,000元作為報酬。
二、案經如附表所示之告訴人訴由新北市政府警察局三峽分局、
    臺中市政府警察局第三分局報告臺灣新北地方檢察署檢察官
    偵查起訴及移送併辦。
　　理    由
一、證據能力部分：
    本案被告林姿昀所犯係死刑、無期徒刑或最輕本刑為3年以
    上有期徒刑或高等法院管轄第一審案件以外之罪，其於準備
    程序期日就被訴事實為有罪之陳述，經本院告知簡式審判程
    序之旨，並聽取公訴人及被告之意見後，經合議庭依刑事訴
    訟法第273條之1第1項規定裁定由受命法官獨任進行簡式審
    判程序。是本案之證據調查，依刑事訴訟法第273條之2規定
    ，不受同法第159條第1項、第161條之2、第161條之3、第16
    3條之1及第164條至第170條規定之限制，先予敘明。
二、認定本案犯罪事實之證據及理由：
　　上揭犯罪事實，業據被告迭於警詢、偵查、本院準備程序及
    審理中均坦承不諱（見偵14637卷第4至9頁反面、59頁正反
    面、金訴卷第76、85頁），復據如附表所示之告訴人於警詢
    中指訴綦詳，核與證人田映柔於警詢之證述（見偵14637卷
    第10至12頁）相符，並有如附表證據名稱欄中所示之書證、
    永豐商業銀行作業處110年10月26日作心詢字第1101022109
    號金融資料查詢回覆函暨函附之IP位址資料、財團法人台灣
    網路資訊中心IP網段查詢列印畫面（見偵15032卷第21至25
    頁）、被告提出永豐銀行往來明細、通知簡訊、手機簡訊、
    LINE對話紀錄、備忘錄、Messenger聯絡人資訊、臉書、IG
    貼文截圖、照片（見偵14637卷第20至27頁反面）在卷可稽
    ，足認被告具任意性之自白與事實相符。本案事證明確，被
    告犯行堪以認定，應予依法論科。
三、論罪科刑：
㈠、按刑法第30條之幫助犯，係以行為人主觀上有幫助故意，客
    觀上有幫助行為，即對於犯罪與正犯有共同認識，而以幫助
    意思，對於正犯資以助力，但未參與實行犯罪之行為者而言
    。幫助犯之故意，除需有認識其行為足以幫助他人實現故意
    不法構成要件之「幫助故意」外，尚需具備幫助他人實現該
    特定不法構成要件之「幫助既遂故意」，惟行為人只要概略
    認識該特定犯罪之不法內涵即可，無庸過於瞭解正犯行為之
    細節或具體內容。金融帳戶乃個人理財工具，依我國現狀，
    申設金融帳戶並無任何特殊限制，且可於不同之金融機構申
    請多數帳戶使用，是依一般人之社會通念，若見他人不以自
    己名義申請帳戶，反而收購或借用別人之金融帳戶以供使用
    ，並要求提供提款卡及告知密碼，則提供金融帳戶者主觀上
    如認識該帳戶可能作為對方收受、提領特定犯罪所得使用，
    對方提領後會產生遮斷金流以逃避國家追訴、處罰之效果，
    仍基於幫助之犯意，而提供該帳戶之提款卡及密碼，以利洗
    錢實行，仍可成立一般洗錢罪之幫助犯（最高法院108年度
    台上大字第3101號裁定意旨參照）。查被告於上述時、地，
    依藍苡瑄之指示開設系爭帳戶，並以網路開通網路銀行之功
    能，再依「周興德副理」提供之金融機構帳戶帳號，將該等
    帳號設定為系爭帳戶之約定轉帳帳號後，即將系爭帳戶網路
    銀行之帳號、密碼交與「周興德副理」，供其等所屬之詐欺
    集團成員，對如附表所示之告訴人以如附表所示之方式施以
    詐術，而致其等陷於錯誤，並依指示匯款至系爭帳戶，嗣旋
    遭同集團不詳成員以網路銀行轉匯而出，被告所為固未直接
    實行詐欺取財、掩飾、隱匿犯罪所得之構成要件行為，惟其
    提供系爭帳戶資料給詐欺集團成員使用，確對詐欺集團成員
    遂行詐欺取財、掩飾、隱匿犯罪所得資以助力，有利詐欺取
    財及洗錢之實行，是核被告所為，係犯刑法第30條第1項前
    段、第339條第1項之幫助詐欺取財罪、刑法第30條第1項前
    段、洗錢防制法第14條第1項之幫助洗錢罪。又本案之詐欺
    方式，雖均屬詐欺集團所犯，然並無積極證據證明被告知悉
    該集團成員達3人以上，或知悉該詐欺集團所使用之詐欺方
    式，是本案尚難認犯有刑法第339條之4第1項各款之幫助加
    重詐欺取財罪名，附此敘明。
㈡、被告以一交付系爭帳戶資料之行為同時觸犯數幫助詐欺取財
    、幫助洗錢罪，為想像競合犯，依刑法第55條規定，應從一
    重論以幫助洗錢罪。臺灣新北地方檢察署檢察官以111年度
    偵字第27147、26883號移送併辦部分，與原起訴之犯罪事實
    有想像競合裁判上一罪關係，依審判不可分之原則，為起訴
    效力所及，本院應併予審究。
㈢、按犯前2條之罪，在偵查或審判中自白者，減輕其刑，洗錢防
    制法第16條第2項定有明文。被告於偵查及審判中均對於所
    犯同法第14條第1項之罪自白不諱（見偵卷第59頁反面、金
    訴卷第76、85頁），依前開規定，應予減輕其刑。被告既係
    對正犯資以助力而未參與犯罪構成要件行為之實行，為洗錢
    罪之幫助犯，爰依刑法第30條第2項之規定，按正犯之刑減
    輕之，並依刑法第70條規定遞減之。
㈣、爰審酌被告貿然將其系爭帳戶資料提供藍苡瑄、「周興德副
    理」所屬之詐欺集團使用，手段雖屬平和，惟此使詐騙者得
    以掩飾真實身分，且受騙匯入之犯罪所得一旦提領或轉匯而
    出，即得製造金流斷點，增加查緝犯罪之困難，並助長社會
    犯罪風氣，殊屬不當；惟念及被告本身尚非實際參與本案詐
    欺取財、洗錢正犯之行為，可非難性較小；兼衡被告自始坦
    認犯行，並與告訴人蔡孟村、林弘峻、葉士平達成調解，有
    本院調解筆錄（見金訴卷第71、72頁）在卷可證，足見其犯
    後態度良好；暨其自陳為高中肄業之智識程度，現從事工地
    掃地工作，日薪1,300元，已婚，須扶養祖母之生活狀況（
    見金訴卷第86頁）等一切情狀，量處如主文所示之刑，併諭
    知罰金易服勞役之折算標準。
㈤、查被告前未曾因故意犯罪受有期徒刑以上刑之宣告，有臺灣
    高等法院被告前案紀錄表在卷可憑（見金訴卷第13、14頁）
    ，其因一時失慮致犯本罪，犯後坦承犯行，並與告訴人蔡孟
    村、林弘峻、葉士平分別以33,000元、3,000元、30,000元
    達成調解，其等均同意予以被告緩刑之機會，有本院調解筆
    錄在卷可參（見金訴卷第71、72頁），本院認被告經此偵審
    程序及刑之宣告，應能知所警惕，而無再犯之虞，對其所宣
    告之刑以暫不執行為適當，爰依刑法第74條第1項第1款規定
    ，併予宣告緩刑2年，以啟自新。此外，為使告訴人權益獲
    得充分保障，並督促被告按期履行調解內容，以確保緩刑之
    宣告能收具體成效，並依刑法第74條第2項第3款之規定，命
    被告應命被告應依前揭本院調解筆錄之內容（如附件所示）
    ，對告訴人蔡孟村、林弘峻、葉士平為給付。倘被告未遵循
    本院諭知之上開緩刑負擔，情節重大，足認原宣告之緩刑難
    收其預期效果，而有執行刑罰之必要者，檢察官得依同法第
    75條之1第1項第4款規定，聲請撤銷緩刑之宣告，併
    此指明。
四、沒收部分：
    按犯罪所得，屬於犯罪行為人者，沒收之；宣告前2條之沒
    收或追徵，有過苛之虞、欠缺刑法上之重要性、犯罪所得價
    值低微，或為維持受宣告人生活條件之必要者，得不宣告或
    酌減之，刑法第38條之1第1項前段、第38條之2第3項分別定
    有明文。經查，被告交付系爭帳戶資料給藍苡瑄、「周興德
    副理」所屬之詐欺集團使用，取得5,000元作為報酬等情，
    據其自承在卷（見偵卷第59頁反面），依前開規定，原應予
    宣告沒收，惟因被告分別與告訴人蔡孟村、林弘峻、葉士平
    各以上開數額成立調解，業如前述，足見被告承諾告訴人蔡
    孟村、林弘峻、葉士平之賠償金額已逾被告所實際獲取之不
    法利益，足以達到沒收制度剝奪被告犯罪所得之立法目的，
    若仍宣告沒收，將使被告承受過度不利益，而有過苛之虞，
    爰依刑法第38條之2第3項規定，不為沒收之諭知，併此指明
    。
據上論斷，應依刑事訴訟法第273條之1第1項、第299條第1項前
段，洗錢防制法第14條第1項、第16條第2項，刑法第11條、第30
條第1項前段、第2項、第339條第1項、第55條、第42條第3項前
段、第74條第1項第1款、第74條第2項第3款，刑法施行法第1條
之1第1項，判決如主文。
本案經檢察官林殷正提起公訴，檢察官張維貞、江祐丞移送併辦
，檢察官江佩蓉到庭執行職務。
中　　華　　民　　國　　111 　年　　8 　　月　　19　　日
                  刑事第十一庭  法  官　施吟蒨
以上正本證明與原本無異。
如不服本判決應於收受判決後20日內向本院提出上訴書狀，並應
敘述具體理由；其未敘述上訴理由者，應於上訴期間屆滿後20日
內向本院補提理由書（均須按他造當事人之人數附繕本）「切勿
逕送上級法院」。
                                書記官  張如菁 
中　　華　　民　　國　　111 　年　　8 　　月　　19　　日
附錄論罪科刑法條：
刑法第30條
幫助他人實行犯罪行為者，為幫助犯。雖他人不知幫助之情者，
亦同。
幫助犯之處罰，得按正犯之刑減輕之。

刑法第339條第1項
意圖為自己或第三人不法之所有，以詐術使人將本人或第三人之
物交付者，處5年以下有期徒刑、拘役或科或併科50萬元以下罰
金。
以前項方法得財產上不法之利益或使第三人得之者，亦同。
前二項之未遂犯罰之。

洗錢防制法第14條第1項
有第二條各款所列洗錢行為者，處7年以下有期徒刑，併科新臺
幣5百萬元以下罰金。
前項之未遂犯罰之。
前二項情形，不得科以超過其特定犯罪所定最重本刑之刑。
附表： （註：告訴人之匯款時間、金額均以卷附之交易明細表為準，逕予更正。）       編號 告訴人 詐欺方式 匯款時間 匯款金額（新臺幣） 匯款帳戶 證據名稱及卷證頁碼 1 蔡孟村 詐欺集團人員於110年7月底某日，先以臉書結識蔡孟村，蔡孟村遂加對方為LINE好友，而經詐欺集團成員佯稱：可投資現貨黃金交易獲利，並介紹客服人員協助云云，致其陷於錯誤，而依指示匯款如右所示。  110年8月17日 11時44分30秒 30,000元 系爭帳戶 ①證人即告訴人蔡孟村於警詢之證述（見偵18415卷第14至15頁）　 ②台中銀行國內匯款申請書回條、LINE對話紀錄截圖（見偵18415卷第16至29頁） ③永豐商業銀行作業處110年9月23日作心詢字第1100916164號金融資料查詢回覆函、系爭帳戶客戶基本資料表、開戶證件、印鑑、約轉帳號設定申請書、交易明細（見偵14637卷第13至19頁、偵27147卷第10頁反面至11頁） 2 林弘峻 詐欺集團人員於110年8月17日11時35分許起，陸續使用臉書及LINE向林弘峻佯稱：可藉由博弈網站之漏洞賺取金錢，需儲值並繳納保證金、須匯款給博弈網站總監吃紅云云，致其陷於錯誤，而依指示匯款如右所示。   110年8月17日 13時2分25秒 3,000元  ①證人即告訴人林弘峻於警詢之證述（見偵15032卷第27至29頁）　 ②台新銀行自動櫃員機交易明細表、台新銀行VISA金融卡影本、LINE對話紀錄、博奕網站頁面截圖（見偵15032卷第30、37至48頁） ③永豐商業銀行作業處110年9月23日作心詢字第1100916164號金融資料查詢回覆函、系爭帳戶客戶基本資料表、開戶證件、印鑑、約轉帳號設定申請書、交易明細（見偵14637卷第13至19頁、偵27147卷第10頁反面至11頁） 3 余雅鳳 詐欺集團人員於110年3、4月間某日，先以臉書暱稱「梁斌」結識余雅鳳，並加其為LINE好友，嗣向其佯稱：要以余雅鳳之名義認購香港房屋後轉賣賺取差價獲利云云，致其陷於錯誤，而依指示匯款如右所示。  110年8月16日 13時0分49秒 110,000元  ①證人即告訴人余雅鳳於警詢之證述（見偵14637卷第31至33頁） ②合作金庫商業銀行匯款申請書代收入傳票、LINE對話紀錄截圖（見偵14637卷第40、43至48頁反面）　　 ③永豐商業銀行作業處110年9月23日作心詢字第1100916164號金融資料查詢回覆函、系爭帳戶客戶基本資料表、開戶證件、印鑑、約轉帳號設定申請書、交易明細（見偵14637卷第13至19頁、偵27147卷第10頁反面至11頁） 4 (111年度偵字第27147號） 林愛玲 詐欺集團人員於110年6月中旬某日，先以交友軟體「拍拖」暱稱「吳明浩」結識林愛玲，並加其為LINE好友，嗣向其佯稱：有個表弟投資虛擬貨幣獲利頗豐，可幫忙代操云云，致其陷於錯誤，而依指示匯款如右所示。 110年8月16日 12時17分30秒 400,000元  ①證人即告訴人於林愛玲警詢之證述（見偵27147卷第16至18頁） ②台新國際商業銀行國內匯款申請書（見偵27147卷第19頁） ③永豐商業銀行作業處110年9月23日作心詢字第1100916164號金融資料查詢回覆函、系爭帳戶客戶基本資料表、開戶證件、印鑑、約轉帳號設定申請書、交易明細（見偵14637卷第13至19頁、偵27147卷第10頁反面至11頁） 5 (111年度偵字第26883號） 葉士平 詐欺集團人員於110年6月初某日，先以臉書暱稱「霍思思」結識葉士平，葉士平遂加對方為LINE好友，而經對方佯稱：可使用「金航國際」網站平台進行黃金投資，並介紹客服人員協助云云，致其陷於錯誤，而依指示匯款如右所示。 110年8月17日 12時10分10秒 30,000元  ①證人即告訴人於葉士平警詢之證述（見偵26883卷第11至15頁）　 ②郵政自動櫃員機交易明細表、LINE對話紀錄、LINE對話紀錄截圖（見偵卷第19、31至58頁）　 ③永豐商業銀行作業處110年9月23日作心詢字第1100916164號金融資料查詢回覆函、系爭帳戶客戶基本資料表、開戶證件、印鑑、約轉帳號設定申請書、交易明細（見偵14637卷第13至19頁、偵27147卷第10頁反面至11頁）